【裁判字號】    99,訴,159
【裁判日期】    990319
【裁判案由】    損害賠償
【裁判全文】
臺灣桃園地方法院民事判決               99年度訴字第159號
原      告  甲○○
訴訟代理人  乙○○
被      告  丙○○
上列當事人間因被告過失傷害案件，原告提起刑事附帶民事訴訟
請求損害賠償，經本院刑事庭裁定移送前來（98年度交附民字第
29號），本院於民國99年3 月2 日言詞辯論終結，判決如下：
    主      文
被告應給付原告新台幣肆拾壹萬肆仟伍佰拾玖元，及自民國九十
八年九月五日起至清償日止，按年利率百分之五計算之利息。
原告其餘之訴駁回。
訴訟費用由被告負擔十分之四，餘由原告負擔。
本判決第一項得假執行。
原告其餘假執行之聲請駁回。
    事實及理由
壹、程序方面
一、按訴狀送達後，原告不得將原訴變更或追加他訴。但擴張或
    減縮應受判決事項之聲明者，不在此限，民事訴訟法第255
    條第1 項第3 款定有明文。本件原告原於起訴狀請求被告應
    給付原告新台幣（下同）1,098,223 元及自起訴狀繕本送達
    翌日起至清償日止按年息5%計算之利息，嗣於民國99年3 月
    2 日本院審理中減縮聲明為被告應給付原告1,027,273 元及
    自起訴狀繕本送達翌日起至清償日止之法定遲延利息，此核
    屬減縮應受判決事項之聲明，揆諸前開規定，應予准許。
二、本件被告經合法通知，未於言詞辯論期日到場，經核無民事
    訴訟法第386 條各款所列情形，爰依原告聲請，由其一造辯
    論而為判決。
貳、實體方面：
一、原告主張：被告明知駕駛人飲酒後不得騎乘動力車輛上路，
    竟於98年4 月10日下午2 時許，在新竹縣北埔鄉○○街118
    巷4 弄2 號住處飲酒後，騎乘懸掛車牌HMC-662 號之重型機
    車（原車牌號碼為IVQ -725號），往桃園縣中壢市方向行駛
    ，於同日晚上10時20分許，行經桃園縣中壢市○○○街與永
    強街交岔路口時，因酒後注意力渙散，未能注意車前狀況，
    並隨時採取必要之安全措施，貿然前行，適有原告騎乘車牌
    號碼5FJ-161 號機車（下稱系爭機車）至該路口，被告所騎
    乘上開重型機車即從側面撞擊原告所騎乘系爭機車之右後方
    車身，致原告人車倒地，受有頭部外傷、顱骨骨折、右臉及
    右側肢體麻痺、右耳膜破裂、臉部及手挫傷等傷勢，被告之
    上開過失傷害行為，業經鈞院以98年度交易字第256 號判處
    有罪在案。原告爰依侵權行為之法律關係，請求被告賠償原
    告醫療費用1 萬2,473 元、機車修復費1 萬4,800 元及精神
    慰撫金100 萬元，合計102 萬7,273 元等語。並聲明：(一)被
    告應給付原告102 萬7,273 元及自起訴狀繕本送達之翌日起
    至清償日止，按年利率5%計算之利息；(二)請准供擔保宣告假
    執行。
二、被告未於言詞辯論期日到場，亦未提出書狀作何聲明或陳述
    。
三、經查，本件事故之發生，係因被告於98年4 月10日晚上10時
    20分許，酒後（事發後經行政院衛生署桃園醫院施以抽血檢
    驗，測得其血液中所含酒精濃度值為129.2MG/DL，經換算呼
    氣所含酒精濃度值為0.646MG/L ）騎乘車號IVQ-725 號重型
    機車（懸掛車牌HMC- 662號），行經桃園縣中壢市○○街往
    富強西街交岔路口時，其本應注意飲酒後吐氣所含酒精成分
    超過0.25MG/L以上者，尚為酒力所困，辨識力、注意力、反
    應力均不如常，不得駕車，且應注意車前狀況，並隨時採取
    必要之安全措施，依當時天候晴、夜間有照明、路面為柏油
    鋪裝、乾燥、無缺陷等一切情況，並無不能注意之情形，竟
    因不勝酒力，未能注意車前狀況，而自側面撞擊適行經該處
    由原告騎乘之車牌號碼5FJ-161 號機車之右後方車身，致原
    告人車倒地，受有顱骨骨折、右臉及右側肢體麻痺、右耳膜
    破裂、臉部及手挫傷等傷勢等事實，業經原告提出診斷證明
    書為證，而被告於本院98年度交易字第256 號刑事案件審理
    中亦坦承系爭車禍係因其酒後駕車所肇致（見該刑事卷宗第
    19頁背面、第22頁背面），此外，復有現場照片、桃園縣政
    府警察局道路交通事故當事人酒精測定紀錄表、舉發道路交
    通管理事件通知單、桃園縣政府汽、機車駕駛人酒後生理協
    調平衡檢測記錄卡、刑法第一百八十五條之三查獲後測試觀
    察職務報告、案件觀察記錄表、道路交通事故調查報告表(一)
    、(二)、道路交通事故調查報告表、桃園縣政府警察局交通事
    故現場繪測記錄表等附於上開刑事卷宗可稽，此經本院依職
    權調閱上開刑事卷宗核閱明確，再被告之過失傷害犯行，亦
    經本院98年度交易字第256 號刑事判決判處有期徒刑5 月確
    定，此有上開刑事判決及臺灣高等法院全國前案簡列表在卷
    可按，足證被告確有因過失傷害原告之行為。
四、按因故意或過失，不法侵害他人之權利者，負損害賠償責任
    。又不法侵害他人之身體或健康，對於被害人因此喪失或減
    少勞動能力，或增加生活上之需要時，應負損害賠償責任；
    又不法侵害他人之身體、健康、名譽、自由、信用、隱私、
    貞操，或不法侵害其他人格法益而情節重大者，被害人雖非
    財產上之損害，亦得請求賠償相當之金額，民法第184 條第
    1 項前段、第193 條第1 項、第195 條第1 項分別定有明文
    。茲就原告請求之醫療費用、機車修復費用、慰撫金是否有
    據，分述如下：
  (一)醫療費用：
    原告主張其因本件車禍受傷，計支出醫療費用12,473元乙節
    ，業據其提出醫療費用收據25紙為證，而被告並未到場就此
    為任何爭執，是原告此部分之主張，自屬可採。
  (二)機車修復費用：
    原告主張系爭機車因本件車禍而毀損，共支出修理費用1 萬
    4,800 元之事實，業據其提出免用統一發票收據2 紙為證，
    堪信屬實。查系爭機車出廠日期為95年10月，此有系爭機車
    之車籍資料在卷可憑，而本件車禍係於98年4 月10日發生，
    是系爭機車自出廠迄肇事已逾二年，零件自有折舊，是零件
    更新部分應扣除折舊。爰參酌依行政院公佈之固定資產耐用
    年限數表及固定資產折舊率表，以定率遞減法計算之，衡以
    機車之耐用年數為3 年，則每年折舊千分之536 ，又系爭機
    車自出廠後至本件車禍發生時，已使用2 年6 月，原告復稱
    上開修復費用均屬零件費用，則本件修復費用經折舊後之金
    額應為2,046 元（第一年之折舊：14,800*0.536＝7,932. 8
    ，第二年之折舊：（14,800 -7,933 ）*0.536＝3,681 ，第
    三年之折舊：（7,933-3,681 ）*0.536 *1/2 ＝1,140 ，計
    算式：14,800-7,933-3,681-1,140＝2,046 ），是原告僅得
    請求此範圍內之機車修復費用。
  (三)慰撫金部分：
    查原告因本件車禍於98年4 月10日至衛生署桃園醫院急診求
    治，留院觀察至98年4 月11日住院治療，98年4 月15日出院
    ，其所受傷勢為右側顱骨骨折併右側三級顏面神經麻痺、右
    側肢體麻痺、右側感覺性聽力障礙（聽力平均損失60分貝）
    等傷害，此有衛生署桃園醫院診斷證明書在卷可證。本院審
    酌原告為71年6 月20生，正值青春年華，卻因被告酒後駕車
    行為，致受傷住院多日，並罹有右側顏面、肢體麻痺及聽力
    受損之後遺症，其所受之身體及精神上之痛苦自為甚鉅，再
    原告為大學肄業，現於診所擔任行政人員，月薪2 萬餘元，
    名下無其他財產，另被告於97年度有薪資所得20萬元，名下
    無其他財產等兩造經濟、社會地位、財產狀況（參卷附兩造
    之稅務電子閘門財產所得調件明細表2 件）一切情狀，認原
    告得請求之慰撫金以40萬元為適當。
五、從而，原告依民法第184條第1項前段、第193條第1項、第19
    5 條第1 項之規定，請求被告給付41萬4,519 元（12,473+2
    , 046+400,000=414,519 ），及自刑事附帶民事起訴狀繕本
    送達翌日即98年9 月5 日起至清償日止，按年利率5%計算之
    利息，為有理由，應予准許，逾此範圍之請求，即屬無據，
    應予駁回。
六、原告陳明願供擔保，聲請宣告假執行，經核本判決第1 項所
    命給付之金額未逾50萬元，依民事訴訟法第389 條第1 項第
    5 款規定，應依職權宣告假執行。至原告就敗訴部分所為假
    執行之聲請，因訴之駁回而失所依據，不予准許。
七、據上論結，本件原告之訴為一部有理由、一部無理由，依民
    事訴訟法第79條、第385 條第1 項前段、第389 條第1 項第
    5 款，判決如主文。
中    華    民    國    99    年    3     月    19    日
                  民事第二庭    法  官  劉佩宜
以上正本係照原本作成
如對本判決上訴，須於判決送達後20日內向本院提出上訴狀
中    華    民    國    99    年    3     月    19    日
                                書記官  賴柏仲

司法院資訊處製作；財團法人民間司法改革基金會備份。
